# 同一控制下企业合并的相关会计处理

提问人：胡学文 时间：2015-12-02 10:04:40
请教陈版主：A集团公司将钢铁业务相关的子公司、联营企业和不具有控制、共同控制和重大影响的其他投资，通过发行股份购买资产的方式注入上市公司，本次合并构成同一控制下企业合并。上市公司在合并中取得子公司的各项资产、负债应维持其在A集团的原账面价值不变。那么上市公司在本次合并中取得的钢铁业务相关的联营企业以及不具有控制、共同控制和重大影响的其他股权投资能否按照在A集团的原账面价值计量？

回答人：chenyiwei
不可以。取得联营企业以及不具有控制、共同控制和重大影响的其他股权投资不属于企业合并。其中，对于取得联营企业股权，应按《企业会计准则第 2 号——长期股权投资（ 2014 年修订）》第六条规定，以所发行股份的公允价值作为投资成本；取得“三无”股权投资应作为可供出售金融资产核算，并按照《企业会计准则第 22 号——金融工具确认和计量》第三十条的规定，按公允价值进行初始计量。

提问人：胡学文 时间：2015-12-02 20:05:30
谢谢陈版主，A集团公司为地方国资委直属企业，主要为解决与上市公司的同业竞争问题，具体操作过程是：A集团公司将从事钢铁业务的子公司、联营企业以及不具有控制和重大影响的能源类投资企业（可供出售金融资产）计 18 家装入全资子公司M公司，上市公司向M公司发行股份购买资产，将M公司整体装入上市公司，上述钢铁业务的子公司和联营企业、“三无”投资是否可以均按照在A集团公司的原账面价值入账？

回答人：chenyiwei
不可以。原因如前所述。

提问人：胡学文 时间：2015-12-03 15:56:19
谢谢陈版主：A集团从事钢铁业务的投资和运营，能否将本次注入上市公司的均从事钢铁业务的子公司、联营企业和“三无”投资，整体视为一项业务合并，按照在A集团的账面价值计量。

回答人：chenyiwei
不建议如此处理。

提问人：61309 时间：2015-12-05 16:11:22
陈版，对于受相同多方控制怎么理解？

回答人：chenyiwei
相同多方一般是指通过一致行动关系共同拥有控制权的若干自然人和法人。具体请参阅准则应用指南和讲解。

提问人：fangdaojun 时间：2015-12-06 22:14:20
（ 1 ）对于A集团原子企业装入到M公司，可以适用同一控制下企业合并的原则进行会计处理，保持在原A集团层面的账面价值；
（ 2 ）对于A集团原联营企业和“三无”企业，在转入到M公司时，请问A集团和M公司是如何进行会计处理的？

回答人：chenyiwei
M是A的全资子公司，因此A应按注入资产的原账面价值转为对M的投资成本；M公司取得注入的联营合营企业股权和“三无”投资不是企业合并，应按公允价值计量并增加股本和资本公积，A在合并报表时抵销该公允价值增值。